【裁判字號】    90,易,2791
【裁判日期】    900906
【裁判案由】    違反能源管理法
【裁判全文】
臺灣高雄地方法院刑事判決                          九十年度易字第二七九一號
    公  訴  人  臺灣高雄地方法院檢察署檢察官
    被      告  甲○○
右列被告因違反能源管理法案件，經檢察官提起公訴（九十年度偵字第八六七六號）
，本院判決如左：
    主  文
甲○○未經許可而經營中央主管機關指定之能源產品之銷售業務，處有期徒刑肆月，
如易科罰金，以參佰元折算壹日。
扣案之柴油壹萬伍仟捌佰公升、未懸掛車牌之改裝油罐車壹輛均沒收。
    事  實
一、甲○○明知柴油係經中央主管機關指定為能源之產品，非經許可，不得經營銷售
    業務，竟未經中央主管機關行政院經濟部之許可，自民國九十年三月起，經營柴
    油銷售業務，先於三月初某日，在台南市安平工業區附近，以新臺幣（下同）十
    萬元之價格，向綽號「老虎」之不詳年籍、姓名成年男子購得未懸掛車牌之改裝
    油罐車後，駕駛該改裝油罐車至高雄縣興達港遠洋漁港處，向年籍、姓名均不詳
    之綽號「阿狗」成年男子，以每二百公升約一千七百元之代價，購入一萬五千八
    百公升之柴油，繼載往高雄縣岡山鎮阿公店水庫附近，出售予特定大貨車司機；
    復於同年三月十一日下午二時許，再駕駛前開改裝油罐車前往高雄縣興達港遠洋
    漁港處，向綽號「阿狗」之男子，以上開價格，購買相同數量之柴油，欲載往阿
    公店水庫出售予特定卡車司機使用，惟於當日下午三時許，途經高雄縣路竹鄉○
    ○路五號前，為巡邏警員發現可疑予以盤查而當場查獲，並扣得甲○○所有銷售
    用之能源產品柴油一萬五千八百公升。
二、案經高雄縣警察局湖內分局報請臺灣高雄地方法院檢察署檢察官偵查起訴。
    理  由
一、訊據被告甲○○固坦承確於九十年三月初向以十萬元之代價，向綽號「老虎」之
    成年男子購買前開未懸掛車牌之改裝油罐車，並駕車前往高雄縣興達港遠洋漁港
    處，以每二百公升約一千七百元之代價，向綽號「阿狗」之男子，購入一萬五千
    八百公升之柴油，嗣復於當獲當日，再駕駛前開改裝油罐車向綽號「阿狗」男子
    以相同價格購入數量相同之柴油，於駕車途經高雄縣路竹鄉○○路五號前為警查
    獲等事實不諱，惟否認有違反能源管理法之犯行，辯稱：伊因駕駛大貨車載運砂
    石為業，每日需用柴油數量頗多，為減少成本，由伊與其他五位司機合資購買改
    裝油罐車，用以載運柴油，因其他司機並不認識綽號「阿狗」之男子，故均由伊
    駕駛改裝油罐車前往購買柴油，且前往載油之前，先由綽號「阿狗」之男子告知
    販售之數量，再由伊及其他司機依所需數量籌款，方交由伊購買云云。惟查：
  (一)被告雖辯以前開改裝油罐車係由伊與其他五位司機所集資購買云云，然前開改裝
    油罐車係以十萬元之購買，其購買價額非微，如被告所言其係於每日於阿公店水
    庫跑車，因而認識同於阿公店跑車之司機相識，而其與其他司機合資購買前開車
    輛之目的，係用以載運柴油，以減少成本等節確為屬實，衡情被告理應知悉該等
    司機之姓名以供本院參酌，惟本院就此訊之被告，被告竟供稱不知道合資購買改
    裝油罐車司機之姓名云云（參本院九十年八月二十三日審判筆錄），顯已悖於常
    情。且查被告所駕駛之改裝油罐車來源不詳，亦為同於阿公店水庫跑車，並為被
    告嗣於警訊中所指稱合資購買柴油之證人劉玉山及馬良玉於偵查中供述明確（參
    偵查卷第七頁反面至第八頁），故如被告所供稱係合資購買為實，何以竟為前開
    證人所不知。是此，足認被告此部分辯解，顯非可採，亦認前開改裝油罐車應由
    被告獨資所購買無訛。
  (二)又被告以每次前往向綽號「阿狗」男子購買、載運柴油時前，即已知悉數量，故
    均由被告及其他司機依其等需求量，交付款項予伊，伊並未代墊款項云云，藉以
    圖卸其未為販售柴油之舉。然查，被告前開供述顯與證人（即被告所稱合資購買
    柴油之司機）劉玉山、馬良玉及薛陽欽非於警、偵訊所證述：「我們第一次合夥
    出資購油，但還未收錢就被警方查獲，但聽甲○○說是以每桶二百公升以新台幣
    一千七百元，被查獲十九公稟之油品價格是十六萬一千五百元購得，甲○○尚未
    向我收錢，甲○○先自付前購油，待油品購回時才算的」、「是甲○○告訴我每
    桶二百公升約價格一千多元，實際要買多少我不知道，由他處理，買多少算多少
    ，四人再平分出資，所以我不知我應該要出資多少」、「（你是否已經付出資金
    ？）我還沒有出資，當時言明是甲○○先付款購油，回來後才平方資金的，但已
    被警方查獲，所以我尚未交付款項」、「（你個人出資多少？）當時只是同意購
    油，但油品尚未購入，所以不知該出資多少」、「（甲○○未告知出資多少嗎？
    ）先由甲○○出面購得油品後，再依總價格平均分配油量及所需錢財」、「‧‧
    ‧買多少，多少錢都還沒講，我們也不知道他（指被告）跑去買‧‧‧」、「‧
    ‧‧沒有約定出資數額及購買的數量」等情相悖（參警卷第十一頁反面至第十二
    頁、第十四頁反面至第十五頁、第十七頁反面，偵查卷第十七頁反面、第十八頁
    ），故被告前開所稱因先知悉購買油品數量後，再集資購買一節，顯無可取。繼
    認，為警所查獲之油品，應為被告個人出資所購買。
  (三)再查被告已於警、偵訊及本院審理中迭次承自前已於九十年三月初即駕駛前開改
    裝油罐車，前往高雄興達港遠洋漁港向綽號「阿狗」之男子購買一萬五千八百公
    升之柴油，此次為警所查獲是第二次等語（參警卷第三頁至第四頁，偵查卷第九
    頁，本院九十年八月二十三日審判筆錄）。是此，被告如無出售柴油予他人之行
    為，則何以於出資十萬元購買改裝油罐車，繼於短短十日內即有二次載運大量柴
    油之舉，且每次購油所需款項高達十餘萬元，故如非被告確係經營柴油銷售業務
    ，何須費時耗資為前開諸舉，益認被告所辯，委無可取。
  (四)扣案之柴油一萬五千八百公升，經抽樣送請中國石油股份有限公司煉製研究所化
    燃料檢測實驗室檢驗結果，確符合能源管理法所稱「石油及其產品」，與經濟部
    經八八能字第八八四六二二一九號公告能源產品認定基準之「柴油」規範相符，
    有中國石油股份有限公司油品行銷事業部嘉南營業處九十年四月三日嘉南南直
    三五七－○一－○四二號函附檢驗報告附卷可佐（參警卷第二十頁至二十四頁）
    ，足證扣案之油品，確屬柴油。
  (五)此外，復有載明本案查獲柴油數量為一萬五千八百公升之地磅單一紙在卷可憑（
    參警卷第二十五頁）。本案事證明確，被告前開辨解尚無可取，犯行堪以認定。
二、按柴油係能源管理法第二條第一款所稱之石油及其產品之能源，未經許可，不得
    銷售。核被告甲○○所為，係犯能源管理法第二十條之一未經許可而經營中央主
    管機關指定之能源產品之銷售業務罪。被告於八十九年三月初起至同年月十一日
    經警查獲日止，未經許可而經營中央主管機關指定之能源產品之銷售業務罪，係
    本於同一以銷售能源產品為業務之犯意下，反覆所為之行為，應係實質上一罪，
    僅能論以一罪。本院審酌被告將來源不明之柴油販入銷售，牟取利潤，足以損害
    他人車輛，被查獲之數量甚鉅及犯罪後飾詞圖卸等一切情狀，量處如主文所示之
    刑，並諭知易科罰金之折算標準。另扣案之柴油一萬五千八百公升係被告用以經
    營銷售業務之產品，爰依能源管理法第二十條之一後段之規定，為沒收之諭知。
    至於被告用以載運柴油之改裝油罐車一輛，係被告所有用以供犯本案犯罪所用之
    物，併依刑法第三十八條第一項第二款規定予以宣告沒收。
三、據上論結，應依刑事訴訟法第二百九十九條第一項前段，能源管理法第二十條之
    一，刑法第二條第一項前段、第十一條前段、第四十一條第一項前段、第三十八
    條第一項第二款，罰金罰鍰提高標準條例第二條，判決如主文。
本案經檢察官詹美鈴到庭執行職務。
中      華      民      國    九十      年      九      月      六      日
                                  臺灣高雄地方法院刑事第四庭
                                      法    官  張 維 君
右正本證明與原本無異。
如不服本判決，應於判決送達後十日內，向本院提出上訴狀。
                                      書 記 官  趙 美 玲
中    華    民    國      九十      年      九      月      六      日
附錄：本判決論罪科刑法條
能源管理法第二十條之一
未經許可而經營中央主管機關指定之能源產品之輸入、輸出、生產、銷售業務者，處
一年以下有期徒刑、拘役或科或併科新臺幣三十萬元以下罰金，並得沒收其輸入、輸
出、生產、銷售之產品。


司法院資訊處製作；財團法人民間司法改革基金會備份。
